【裁判字號】    97,台上,224
【裁判日期】    970117
【裁判案由】    貪污
【裁判全文】
最高法院刑事判決              九十七年度台上字第二二四號
上  訴  人  台灣高等法院高雄分院檢察署檢察官
上  訴  人
即  被  告  甲○○
選任辯護人  柳聰賢律師
            劉  楷律師
上  訴  人
即  被  告  乙  ○
選任辯護人  林小燕律師
            林易玫律師
            李永然律師
上  訴  人
即  被  告  丙○○
選任辯護人  高奕驤律師
上列上訴人等因被告等貪污案件，不服台灣高等法院高雄分院中
華民國九十六年四月十二日第二審判決（九十五年度矚上訴字第
三號，起訴案號：台灣屏東地方法院檢察署九十四年度偵字第五
四二五、五八五八號），提起上訴，本院判決如下：
    主  文
原判決撤銷，發回台灣高等法院高雄分院。
    理  由
本件原判決認定上訴人即被告乙○係現任立法委員，其妻宋麗華
於民國九十四年六月一日宣布參選屏東縣第十五屆縣長選舉，上
訴人即被告甲○○係法務部調查局南部地區機動工作組（下稱南
機組）第三組組長，為依據法令服務於國家，而具有法定職務權
限之公務員；上訴人即被告丙○○則係甲○○、乙○之好友。其
間台灣屏東地方法院檢察署（下稱屏東地檢署）為查察賄選成立
專案小組，並由南機組派員支援。丙○○得知甲○○原奉派支援
高雄地區，為幫助宋麗華競選，請甲○○設法改調至屏東地區之
專案小組為內應，甲○○於九十四年十月四日參與屏東地檢署查
察專案小組會議，得悉該署將於次日搜索宋麗華競選服務處，即
於同日十七時四十分及十九時七分許，將情洩漏與丙○○轉知乙
○，由乙○將選舉相關之資料移走，而影響屏東地檢署之搜索（
乙○違反公職人員選舉罷免法部分另案審理）。乙○、丙○○為
答謝甲○○之違法洩密行為，乃共同基於交付賄賂之犯意，於九
十四年十月十三日晚間，在高雄市○○區○○路二段一八八號海
天下餐廳內，宴請並交付賄款新台幣（下同）二十五萬元予甲○
○等情，因而撤銷第一審判決，改判依刑法修正前關於牽連犯之
規定，論處甲○○有調查職務之公務員對於違背職務之行為，收
受賄賂罪刑。乙○、丙○○不具公務員之身分，共同對於公務員
，關於違背職務之行為，交付賄賂各罪刑，固非無見。
惟查(一)偵查機關依法定程序所取得之監聽錄音，如已依刑事訴訟
法第一百六十五條之一第二項之規定踐行調查證據程序，固得採
為認定犯罪之基礎。惟偵查犯罪機關所片面製作監聽錄音譯文，
如經被告爭執其真實，法院應勘驗該監聽錄音以明真相，不得逕
以該聽譯文為論罪之依據。原判決係依憑乙○於九十四年十月五
日二十一時三十二分至三十八分、九十四年十月十二日十六時十
四分、九十四年十月十三日二十二時三十三分與丙○○通訊監聽
譯文為被告等犯罪之部分依據（見原判決第十一至十三頁）。但
丙○○之選任辯護人於原審已爭執該等譯文之證據能力；甲○○
之選任辯護人亦爭執該譯文之真實（見原審卷第一三四、二七九
頁）。乃原審未依法予以勘驗審認，遽採為證據，所踐行之訴訟
程序，自有未當。(二)當事人在審判期日前，聲請調查之證據，如
法院未予調查，又未認無調查之必要，以裁定駁回，或於判決理
由內說明無調查必要之理由，其所踐行之訴訟程序，即難謂為適
法。查甲○○之選任辯護人，於原審已聲請傳喚丙○○作證（見
原審卷第一四０頁），原審於九十六年三月二十九日審判時，未
依上開聲請，對丙○○以證人身分予以調查，又未認無調查之必
要，以裁定駁回，或於判決理由中說明毋庸調查之理由，自有調
查職責未盡及理由不備之違誤。(三)原審係依據證人楊承鋼、王國
綸於第一審所證：乙○曾向楊承鋼借款二十五萬元，及乙○與證
人楊承鋼之通訊偵查譯文中乙○向楊承鋼言明：「我今天晚上要
跟一個很重要的人吃飯，你是不是可以準備個十五萬元（應係二
十五萬元之誤）」等情為乙○、丙○○向甲○○行賄二十五萬元
之主要論據（見原判決第十四頁第十行、第十七頁第一、二行）
。查楊承鋼於第一審固證稱：「他（指乙○）跟我借錢，我聽的
是二十五萬」。王國綸於第一審證稱：「他（指楊承鋼）打電話
給我，要我到他家吃飯，吃完飯他交代我一些東西交給乙○」（
見第一審卷第二０六頁、二一一頁反面），上開陳述之語意含糊
不明。而楊承鋼與乙○間之通訊偵查譯文中，乙○明言：「我今
天晚上要跟一個很重要的人吃飯，你是不是可以準備個十五萬，
只能講到這樣，見面跟你談」等語（見九十四年聲押字第一六八
號偵查卷第一八頁），上開譯文如屬無訛，則乙○係向楊承鋼借
款十五萬元，而非二十五萬元。從而乙○借貸行賄之金額，究為
十五萬元，或為二十五萬元，事實欠明。原審未加詳查，亦未勘
驗上開通訊偵查錄音之真實性，遽認譯文中所指之「十五萬」為
「二十五萬」之誤，併有可議。檢察官及被告等上訴意旨指摘原
判決不當，非無理由，應認有撤銷發回更審之原因。至原判決理
由五不另為無罪之諭知部分，因公訴人認與前揭論罪科刑部分，
有裁判上一罪之關係，基於審判不可分原則，爰一併發回，附此
敘明。
據上論結，應依刑事訴訟法第三百九十七條、第四百零一條，判
決如主文。
中    華    民    國  九十七  年    一    月   十七   日
                      最高法院刑事第七庭
                          審判長法官  陳  正  庸
                                法官  賴  忠  星
                                法官  林  秀  夫
                                法官  宋      祺
                                法官  蘇  振  堂
      本件正本證明與原本無異
                                      書  記  官
中    華    民    國  九十七  年    一    月  二十一  日
                                                      Ｅ


司法院資訊處製作；財團法人民間司法改革基金會備份。
